臺灣高雄地方法院民事判決　　　　　　　93年度訴字第2415號
原　　　告　台灣電力股份有限公司高屏供電區營運處
法定代理人　庚○○
訴訟代理人　吳小燕律師
複代理人　　謝采倩律師
　　　　　　洪國欽律師
被　　　告　劉陳皆枝即一德工程行
訴訟代理人　孔福平律師
當事人間給付賠償金事件，本院於民國94年10月20日言詞辯論終
結，判決如下：
  主  文
被告應給付原告新台幣參佰壹拾參萬伍仟陸佰壹拾陸元，及自民
國九十三年十一月八日起至清償日止，按年息百分之五計算之利
息。
訴訟費用由被告負擔。
本判決於原告以新台幣壹佰零伍萬元供擔保後得假執行；但被告
以新台幣參佰壹拾參萬伍仟陸佰壹拾陸元為原告供擔保，得免為
假執行。
  事實及理由
一、原告主張：兩造於民國93年1 月15日訂定「台灣電力股份有
    限公司辦公場所清潔維護類勞務性工作契約」（下稱系爭工
    作契約），由被告負責伊各變電所花木修剪及環境整理等工
    作。詎料被告之受僱人壬○○於93年2 月9 日未依「台灣電
    力公司供電單位交付承攬工程安全衛生輔導實施要點」（下
    稱工程安全衛生實施要點）申請動用火種，即擅自於大鵬變
    電所內點火燃燒樹枝，致原告之「大鵬E/S 臨時材料堆置場
    」發生火災，燒毀半導電釉礙子1,681 只，損害額為新台幣
    （下同）6,532,534 元，經中國產物保險股份有限公司（下
    稱中國產險公司）理賠3,396,918 元，尚有損害3,135,616
    元未受償，爰依債務不履行及侵權行為之法律關係起訴，請
    求擇一為勝訴判決等語；並聲明：(一)被告應給付原告3,
    135,616 元，及自起訴狀繕本送達翌日起至清償日止，按年
    息5%計算之利息。(二)以供擔保為條件之假執行宣告。
二、被告則以：系爭工作契約屬勞務採購案，伊僅提供人力交原
    告指揮、監督。而壬○○於大鵬變電所服務9 年，熟悉工作
    環境及相關規定，多年來皆係在原告員工之指揮、監督下，
    允許其1 人於現場工作並燃燒枯枝樹葉，無須申請動用火種
    。原告指揮監督疏懈，致壬○○燃燒枝葉引發火災，乃本件
    損害發生與擴大之原因，被告不負賠償責任等語，資為抗辯
    ；並聲明：(一)原告之訴駁回。(二)如受不利判決，願供擔保免
    為假執行。
三、兩造不爭執事項及爭執事項如下：
(一)、不爭執事項：
  1.原告有當事人能力，被告一德工程行係劉陳皆枝獨資設立。
    兩造於93年1 月15日訂定系爭工作契約，由被告負責原告包
    括大鵬變電所在內之各變電所花木修剪及環境整理等工作，
    契約文件除系爭工作契約外，尚包括施工說明及工程安全實
    施要點。
  2.被告之受僱人壬○○經指派於大鵬變電所從事環境清潔及修
    剪花木之工作，93年2 月9 日壬○○於上開變電所之「大鵬
    E/S 臨時材料堆置場」附近燃燒樹枝，因過失燒毀原告所有
    之「66000 磅型半導電釉礙子」1681只，損害金額為6,532,
    534 元，經中國產險有限公司理賠3,396,918 元後，尚有損
    害3,135,616 元。
  3.原告將半導電釉礙子置於「大鵬E/S 臨時材料堆置場」，已
    盡保管之義務。
(二)、爭執之事項：
  1.被告應否負損害賠償責任？原告可請求之金額若干？
  2.原告就本件損害是否與有過失？
四、原告主張兩造於93年1 月15日訂定系爭工作契約，由被告負
    責伊各變電所花木修剪及環境整理等工作，被告之受僱人壬
    ○○於93年2 月9 日於大鵬變電所內點火燃燒樹枝，致原告
    之上開堆置場發生火災，燒毀半導電釉礙子1,681 只，損害
    金額為6,532,534 元，經中國產物保險有限公司理賠3,396,
    918 元，尚有損害3,135,616 元，除有系爭工作契約（包括
    施工說明及工程安全衛生實施要點）、欣榮保險公證人有限
    公司93年7 月20日欣榮證字第93086 函、安裝工程綜合保險
    單、中國產險公司93年9 月20日中產（93）意理字第2400號
    函、工程保險賠款收據、票據簽收單、接受書、93年2 月16
    日清點材料會議記錄附卷（見本院卷第11至37頁、第80至90
    頁）可稽，復為被告所不爭執，堪信為真實。惟被告辯稱伊
    僱用工人，多為承襲前承攬商所僱用之人員，且經報請原告
    同意後分配至各變電所工作，伊不負選任及指揮監督之責云
    云。經查：
  1.系爭工作契約第6 條第16項：「乙方（即被告）履行契約期
    間，需提出工作人員名冊乙份，人員更換需徵得甲方（即原
    告）之同意。」施工說明第7 條第1 項：「現場派駐工作人
    員應身心健康、辨色力、聽力、心律正常，且無傳染疾病者
    ，附最近一個月內公立醫院體檢表，年齡須55歲以下。」是
    依上開約定，原告為確保被告之工作人員符合約定標準，而
    審核被告提出之名冊，係上開契約賦予原告之權利，故工作
    人員名單係由被告提出，經原告審核後，由被告選任並支付
    薪資，應堪認定。且被告提出之工程承包廠商進出變電所工
    作人員申請名冊（見本院卷第64至67頁）亦有：「一、本廠
    商確保上列受雇工作人員，嚴守貴處各項工作及管理規定，
    如有不當或故違行為，致生傷亡事故，除不得對貴處提出治
    療或賠償要求外，並放棄先訴抗辯權，其因此造成貴處之損
    害，概由本廠商負連帶賠償責任。」之記載，亦可認工作人
    員係被告選任。被告固辯稱，工作人多留用前承攬人雇用之
    人員云云，惟對照92年承攬人裕植園藝行與被告初始提出之
    工作人員申請名冊（見本院卷第167 至174 頁），前者共14
    人，後者共13人，重複之人員僅為戊○○、乙○○、鄭純男
    、羅秀銀、壬○○、丁○○及己○○等7 人，有約半數之人
    員與前承攬人雇用者不同，顯見被告亦有僱用其他人於變電
    所工作，被告上開所辯，尚難採信。
  2.又系爭工作契約第6 條第9 項：「乙方應對其履約場所作業
    及履約方法之適當性、可靠性及安全性負完全之責任。」同
    條第10項：「乙方履約期間在履約場所作業有發生意外事件
    之虞，乙方應立即採取防範措施。」另工程安全衛生實施要
    點第21條：「乙方於各項作業前其工作場所之負責人應在施
    工現場召集所僱用勞工，就其承攬工程作業場所之工作環境
    、危害因素及應採取之安全措施詳加說明，確認工作人員完
    全了解並留存紀錄後始准施工。」同要點第22條：「乙方工
    安人員應常駐工地，施工期間，每日應至主辦工程單位指定
    之場所簽到及連繫有關工安事宜，並在聯絡簿上簽名（附表
    五）其連繫事項如下：1.確認施工中工程之工作環境、危害
    因素及其他安全衛生規定應採取之措施。應採取之安全措施
    。」而上開工程安全衛生實施要點乃為兩造契約之一部分，
    亦為被告所自認（見本院卷第267 頁），是依上開規定，被
    告應負履約管理及工安管理之責。且被告請領之款項包括各
    變電所內外環境整理、承攬商工安訓練及工程安全衛生設施
    及管理費用，其中之工程安全衛生設施及管理費用細項包括
    安全帽、安全衛生教育訓練、安全管理費及其他安全衛生設
    施費用等，有詳細價目表及單價分析表附卷可憑（見本院卷
    第98、99頁），亦為被告所不爭執，堪信為真實。是被告既
    已請領上開費用，自應就工地之管理及安全衛生事項負指揮
    監督之責。
  3.另工程安全衛生實施要點第30條：「乙方在工程施工中，應
    嚴防火災事故，如在限制動用火種地區作業，動用火種前應
    先向相關單位申請，取得動用火種許可證，並依規定做好消
    防措施，方可動火，如發生事故而致甲方或第三人所消耗之
    消防器材及一切損失，均由乙方負責賠償。」是依上開約定
    ，在限制動用火種之地區作業，如有動用火種之必要，應先
    申請經核准後，始得為之。而證人壬○○固證稱：從伊在大
    鵬變電所工作以來，大型樹枝都是在變電所固定地點燃燒，
    燃燒後裝入垃圾袋交垃圾車清運，從未申請使用過火種，原
    告員工不會阻止伊燃燒，當天燃燒完畢後，伊才離開上廁所
    ，上完廁所回來看見沒有再燃燒，就去做其他工作云云（見
    本院卷第151 至153 頁），惟壬○○係導致本件損害之利害
    關係人，其對本件損害亦有賠償之責，所言難免偏頗，尚難
    輕信。另被告所提照片（見本院卷第214 至216 頁）固顯示
    大鵬變電所內一處空地上草皮較為稀少，然其是否為長期燃
    燒物品所致，未見被告舉證，是證人壬○○未經允許，擅自
    於現場燃燒樹枝，且其燃燒樹枝時又擅離現場，致發生火災
    ，其有未盡善良管理人之過失，應堪認定。
  4.按債務人之代理人或使用人，關於債之履行有故意或過失時
    ，債務人應與自己之故意過失負同一責任，民法第224 條定
    有明文。本件原告所有之上開半導電釉礙子因被告受僱人壬
    ○○擅自點火燃燒樹枝而燒毀，業經認定如前，依上開工作
    契約及工程安全衛生實施要點之約定，被告應對壬○○環境
    整理之工作負工作安全之責，自有指揮監督之義務。至原告
    對壬○○有無指揮監督權，乃另一問題，尚不得解免被告之
    責。是依上開規定，被告應就壬○○之過失行為造成之損害
    負同一責任。從而，原告依債務不履行之法律關係請求被告
    賠償，洵屬有據。至被告聲請傳訊其餘證人辛○○、丙○○
    、癸○○、子○○、戊○○、乙○○、丑○及楊昆妹等人，
    上開證人或因工作性質不同，或因工作地點不同，自不得比
    附援引，而認被告對壬○○之工作無選任及指揮監督之義務
    。
五、按損害之發生或擴大，被害人與有過失者，法院得減輕賠償
    金額，或免除之，民法第217 條第1 項定有明文。又按民法
    第217 條第1 項規定，損害之發生或擴大，被害人與有過失
    者，法院得減輕賠償金額或免除之。此項規定之適用，原不
    以侵權行為之法定損害賠償請求權為限，即契約所定之損害
    賠償，除有反對之特約外，於計算賠償金額時亦難謂無其適
    用（最高法院54年台上字第2433號判例參照）。查壬○○雖
    係由被告選任派駐於現場之工作人員，被告對之固有指揮監
    督之責。然壬○○每日作地點係由原告之員工指派，此為兩
    造所不爭。另證人即原告負責大鵬變電所安全維護工作者甲
    ○○亦證述伊係原告現場之安全維護人員，自應於壬○○工
    作時在場監督，以免發生危險，造成損害。然伊於壬○○工
    作時，並未在現場監督，而係在辦公室內處理文書之工作，
    此有甲○○之證述可稽（見本院卷第20 3頁）。準此，甲○
    ○未能於現場監工，致未能及時阻止壬○○燃燒樹枝致生損
    害，顯然亦未盡維護施工安全之責。是若甲○○在場監督，
    並制止壬○○燃燒樹枝，當不至發生燒毀上開物品之結果，
    故原告對損害之發生或擴大與有過失。經審酌兩造均負有現
    場安全維護之責任，而皆疏於注意而致火災發生，是原告應
    與被告各負擔50% 之過失責任，始為適當。本件原告之損害
    為6,532,534 元，為被告所不爭執，故原告可請求賠償之金
    額為3,266,267 元（計算式：6,532,534 ×50% ＝3,266,26
    7 元）。又按保險制度，旨在保護被保險人，非為減輕損害
    事故加害人之責任。保險給付請求權之發生，係以定有支付
    保險費之保險契約為基礎，與因侵權行為所生之損害賠償請
    求權，並非出於同一原因。後者之損害賠償請求權，殊不因
    受領前者之保險給付而喪失，兩者除有保險法第53條關於代
    位行使之關係外，並不生損益相抵問題（最高法院68年台上
    字第42號判例參照）。查本件原告雖因保險理賠3,396,918
    元，然此係因原告基於保險契約之法律關係，請求保險人支
    付之保險金，此一利益，自應由原告享有，參諸上開判例意
    旨，被告應不得主張損益相抵。從而，原告基於債務不履行
    之法律關係，請求被告給付保險理賠後之損害差額即3,135,
    616 元及利息，洵屬有據。原告依債務不履行之法律關係請
    求被告賠償既有理由，則其以選擇合併，依侵權行為之規定
    ，請求被告賠償其損害，即毋庸另行審酌。
六、綜上所述，被告未盡其契約之義務，原告依債務不履行之法
    律關係請求被告給付3,135,616 元，及自起訴狀繕本送達翌
    日即93年11月8 日起至清償日止，按年息5%計算之利息，為
    有理由，應予准許。兩造陳明願供擔保，聲請宣告假執行或
    免為假執行，均核無不合，爰分別酌定相當擔保金額准許之
    。本件事證已臻明確，兩造其於攻擊防禦方法或舉證，於結
    果之判斷，均不生影響，爰不一一贅述，附此敘明。
七、結論：原告之訴為有理由，依民事訴訟法第78條，第390 條
    第2 項、第392 條第2 項，判決如主文。
中　　華　　民　　國　　94　　年　　11　　月　　 3　　日
                  民事第五庭審判長法官  魏式璧
                            法      官  吳俊龍
                            法    　官　方錦源
正本係照原本作成。
如不服本判決，應於送達後20日內，向本院提出上訴狀並表明上
訴理由，如於本判決宣示後送達前提起上訴者，應於判決送達後
10日內補提上訴理由書（須附繕本）。
中　　華　　民　　國　　94　　年　　11　　月　　 3　　日
                                書記官　邱靜銘
